臺灣高等法院高雄分院刑事判決　　　　96年度上訴字第1067號
上　訴　人　臺灣高雄地方法院檢察署檢察官
被　　　告　甲○○
上列上訴人因被告違反毒品危害防制條例案件，不服臺灣高雄地
方法院96年度訴字第935 號中華民國96年3 月30日第一審判決（
起訴案號：臺灣高雄地方法院檢察署96年度毒偵字第1470號），
提起上訴，本院判決如下：
     主  文
原判決撤銷。
本件免訴。
    理  由
一、公訴意旨略以：被告甲○○前因施用毒品案件，經臺灣高雄
    地方法院以民國89年度毒聲字第8121號裁定送觀察勒戒後，
    認有繼續施用毒品傾向，再經臺灣高雄地方法院以89年度毒
    聲字第9290號裁定強制戒治，嗣經停止戒治程序、撤銷停止
    戒治程序，於91年10月31日執行完畢釋放。詎仍不知悔改，
    於強制戒治執行完畢釋放後5 年內，復基於施用第一級毒品
    海洛因之犯意，於96年1 月6 日下午5 時10分許回溯24小時
    內之某時，在不詳地點，施用第一級毒品海洛因，嗣於同日
    下午4 時50分許，在高雄市○○區○○街北端街街口，為警
    查獲，經採集其尿液送驗後，呈嗎啡陽性反應等情。因認被
    告涉犯毒品危害防制條例第10條第1 項之施用第一級毒品罪
    嫌。
二、按案件曾經判決確定者，應諭知免訴之判決，刑事訴訟法第
    302 條第1 款定有明文。而此項原則關於實質上一罪或裁判
    上一罪，均有其適用。是實質上一罪，其一部分犯罪事實曾
    經判決確定者，其效力當然及於全部，故檢察官復將其他部
    分重行起訴，亦應諭知免訴之判決（最高法院49年台非字第
    20號判例參照）。又刑事法若干犯罪行為態樣，本質上原具
    有反覆、延續實行之特徵，立法時既予特別歸類，定為犯罪
    構成要件之行為要素，則行為人基於概括之犯意，在密切接
    近之一定時、地持續實行之複次行為，倘依社會通念，於客
    觀上認為符合一個反覆、延續性之行為觀念者，於刑法評價
    上，即應僅成立一罪。學理上所稱「集合犯」即屬之（最高
    法院95年度台上字第1079號判決意旨參照）。由於毒品本具
    成癮性（毒品危害防制條例第2 條第1 項參照），施用海洛
    因者將對中樞神經系統產生抑制作用，一經上癮，即難戒斷
    ，在其主觀依賴毒品之心理下，須持續、密接施用毒品以解
    癮，再犯率高，否則難以承受毒癮發作之痛苦，且施用次數
    、重量通常與施用毒品期間成正比，各次施用毒品之間隔愈
    趨密集，是施用毒品行為，本質上具有反覆實施之行為特性
    ，依社會通念，客觀上符合一個反覆、延續性之行為觀念，
    依上開說明，施用毒品應為「集合犯」甚明。
三、查被告另因自95年11月9 日15時至16時間之某時起至95年11
    月18日採尿時起回溯24小時內某時，施用第一級毒品海洛因
    多次之犯行，業據檢察官於96年1 月4 日以96年度毒偵字第
    142 號起訴書提起公訴，並於同年2 月16日繫屬原審法院，
    並經該院於96年4 月23日以96年度訴字第779 號判決判處有
    期徒刑10月確定，已於96年5 月16日確定之事實，有該起訴
    書、判決書及臺灣高等法院被告前案紀錄表可參。又被告基
    於施用第一級毒品海洛因之犯意，自95年9 月中旬某日起至
    96年1 月6 日採尿時起回溯24小時內某時止（不含公權力拘
    束期間），在高雄縣仁武鄉某建築工地內等處，以將第一級
    毒品海洛因摻入香菸內，再以火點燃香菸施用之方式，平均
    每星期施用1 至2 次，施用第一級毒品海洛因多次等情，業
    據被告於警詢及原審審理中自白在卷（詳偵查卷第3 頁反面
    、第一審卷第31頁倒數第8 行以下），並有驗尿報告可參。
    依被告施用第一級毒品之頻率，且參以其最近半年內，曾分
    別於95年8 月31日（此部分業經原審法院於96年1 月22日以
    96年度訴字第767 號判決判處有期徒刑7 月確定）、95年11
    月18日及96年1 月6 日，各被查獲1 次（詳第一審卷第2 頁
    、第10頁及第13頁），顯見被告在毒品難以戒斷之下，受毒
    品控制，而多次施用毒品，實非悖於常情。是被告前開自白
    尚非虛構，具有相當真實性。從而，揆諸前開說明，被告自
    95年9 月中旬某日起至96年1 月6 日採尿時起回溯24小時內
    某時止（不含公權力拘束期間），施用第一級毒品海洛因多
    次，且屬集合犯之實質上一罪關係，依審判不可分原則，該
    案確定判決之效力，應及於全部犯罪事實，揆諸前揭說明，
    則法院就被告本案部分，依刑事訴訟法第302 條第1 款規定
    ，即應諭知免訴之判決。
四、原審以本件有同一案件在同一法院重行起訴情形，而為不受
    理之諭知，固非無見，惟原審判決後，前開先行起訴之案件
    ，業經原審法院判決確定，已如前述，原審未及審酌前開情
    形，而為不受理之諭知，尚有未洽，自應由本院將原判決撤
    銷，並不經言詞辯論，逕為諭知免訴之判決。
據上論結，應依刑事訴訟法第369 條第1 項前段、第364 條、第
302 條第1 款、第307 條，判決如主文。
中　　華　　民　　國　　96　　年　　6 　　月　　12　　日
                  刑事第三庭    審判長法  官  周賢銳
                                      法  官  謝宏宗
                                      法  官  黃仁松
以上正本證明與原本無異。
如不服本判決應於收受本判決後10日內向本院提出上訴書狀，其
未敘述上訴理由者，並得於提起上訴後10日內向本院補提理由書
狀（均須按他造當事人之人數附繕本）「切勿逕送上級法院」。
中　　華　　民　　國　　96　　年　　6 　　月　　12　　日
　　　　　　　　　　　　　　　　　　　書記官  馬蕙梅
